臺灣臺中地方法院刑事判決　　　　　　　　　　　　　九十一年度自字第九一九號
　　自　訴　人　乙○○
　　被　　　告　甲○○
　　　　　　　　丙○○
　　選任辯護人　楊益松
右列被告因偽證等案件，經自訴人提起自訴，本院判決如左：
    主  文
本件自訴不受理。
    理  由
一、自訴意旨略以：甲○○前於民國（下同）八十五年間因過失傷害案件，經本院判
    處有期徒刑二月確定，於八十六年十二月三十日執行完畢，復不知悔改，其與丙○○二人於九十年一月二十日晚間，在臺中縣大里市○○路六０五號之一東璋企
    業股份有限公司，將發票人為楊嘉發，票號ＨＢ0000000號，付款人為臺
    中市第一信用合作社三民分社，帳號一一０四八０號，發票日期為九十年三月三
    十日，面額為新臺幣九萬二千八百五十元之支票一張，交予乙○○，並經乙○○
    於支出傳票上親筆為收受證明交予丙○○，惟丙○○竟意圖使乙○○入罪而謊報
    遺失，而於九十年三月二十八日以遺失為由，申請上開支票掛失止付，並報請警
    察局協助偵查侵占遺失物罪嫌，且於不詳時地，故意湮滅上開乙○○所交付之收
    受證明，致使乙○○遭移送偵辦竊盜罪嫌，並經臺灣臺中地方法院檢察署檢察官
    提起公訴，經本院以九十一年度易字第一六六五號案件繫屬在案，甲○○、丙○○二人並於該案虛偽證稱：沒有將票拿給乙○○等語，且虛偽證稱拿票當日甲○○不在場之事，上開案件後因丙○○自白坦承上開支票係其交付予乙○○，乙○○始遭本院判決無罪。因認被告甲○○涉犯刑法第一百六十八條之偽證罪嫌，被
    告丙○○涉犯刑法第一百七十一條第一項之未指定犯人誣告罪嫌、刑法第一百六
    十八條之偽證罪嫌及刑法第一百六十五條之湮滅刑事證據罪嫌云云。
二、按同一案件經檢察官依刑事訴訟法第二百二十八條規定開始偵查者，不得再行自
    訴，刑事訴訟法第三百二十三條第一項前段定有明文。查自訴人就本件被告丙○○誣告案件，前已於九十年五月四日對被告丙○○提出誣告告訴，有警訊筆錄附
    附九十年度他字第一七六三號偵查卷可佐，復經檢察官於九十年八月二十二日以
    丙○○為被告開庭偵查，是該案既已開始偵查，在其未經起訴或不起訴處分終結
    前，尚不得再行自訴，自訴人竟再於九十一年十一月四日向本院就被告丙○○申
    告侵占遺失物之未指定犯人誣告犯行提出自訴，依前開規定，亦係就不得提起自
    訴而提起，亦應為不受理之諭知。
三、且按，犯罪之被害人得提起自訴；又犯罪事實之一部提起自訴者，他部雖不得自
    訴亦以得提起自訴論。但不得提起自訴部分係較重之罪者，不在此限，刑事訴訟
    法第三百十九條第一項前段、第二項定有明文。再按行為人所具之驗斷書當屬鑑
    定性質，其書面與言詞陳述性質相同，如有虛偽陳述，在他人是否因此被害，尚
    繫於執行審判或偵查職務之公務員採信其陳述與否而定，該他人並非因偽證行為
    而直接或同時受有損害，即與刑事訴訟法不可歸責事由稱之被害人不相當，無提
    起自訴之權，最高法院四十八年臺上字第三四七號判例可資參照；又按所謂犯罪
    被害人係限於因犯罪而直接被害之人，必其人之法益由於犯罪行為直接所加害，
    若須待乎他人之另一行為而其人始受損害者，即非因犯罪直接所受之損害，不得
    提起自訴。於他人刑事被告案件內為證人，在審判或偵查時，依法具結而為虛偽
    之陳述，固足使採證錯誤，判斷失平，致司法喪失威信，然此種虛偽之陳述，在
    他人是否因此被害，尚繫於執行審判或偵查職務之公務員採信其陳述與否而定，
    並非因偽證行為直接或同時受有損害，即與刑事訴訟法所稱之被害人並不相當，
    其無提起自訴之權，自不待言，最高法院二十六年渝上字第八九三號判例可資參
    照。
四、查本件自訴人乙○○自訴被告甲○○、丙○○涉犯刑法第一百六十八條之偽證罪
    嫌部分，揆諸前揭說明，自訴人就被告甲○○、丙○○於上開竊盜案件為虛偽陳
    述之偽證犯行，對自訴人而言，並非因被告二人偽證行為直接或同時受有損害，
    與刑事訴訟法第三百十九條第一項所稱之「被害人」並不相當，是本件自訴人就
    被告甲○○、丙○○被訴偽證部分，無提起自訴之權，依法不得提起自訴。
五、又查，自訴人乙○○自訴被告丙○○涉犯刑法第一百七十一條第一項之未指定犯
    人誣告罪嫌、刑法第一百六十五條之湮滅刑事證據罪嫌部分，因刑法第一百六十
    八條偽證罪之法定本刑係七年以下有期徒刑，而刑法第一百七十一條第一項之未
    指定犯人誣告罪係處一年以下有期徒刑、拘役或三百元以下罰金，及刑法第一百
    六十五條之湮滅刑事證據罪係處二年以下有期徒刑、拘役或五百元以下罰金；是
    偽證罪係較未指定犯人誣告罪為重，亦較湮滅刑事證據罪為重，故前開自訴人自
    訴被告丙○○之犯罪事實，就犯罪事實之一部即偽證部分既係不得提起自訴，且
    係較得提起自訴之他部為重，本件自訴人自訴被告丙○○之犯罪事實自全部均不
    得提起自訴。自訴人就不得提起自訴而提起者，應為不受理判決之諭知。
據上論斷，應依刑事訴訟法第三百三十四條、第三百二十三條第一項、第三百十九條
，判決如主文。
中      華      民      國    九十一    年    十二    月    二十四    日
                                        臺灣臺中地方法院刑事第四庭
                                            法  官    黃  家  慧
右正本證明與原本無異。
如不服本判決，應於送達後十日內向本院提出上訴狀(須附繕本)，上訴於台灣高等
法院台中分院。
                                            書記官
中      華      民      國    九十一    年    十二    月    二十四    日
